【裁判字號】    95,上易,216
【裁判日期】    950601
【裁判案由】    恐嚇等
【裁判全文】
臺灣高等法院高雄分院刑事判決         95年度上易字第216號
    上  訴  人  臺灣屏東地方法院檢察署檢察官
    被      告  甲○○
上列上訴人因被告恐嚇等案件，不服臺灣屏東地方法院94年度易
字第504 號中華民國95年1 月13日第一審判決（起訴案號：臺灣
屏東地方法院檢察署93年度偵字第5944號），提起上訴，本院判
決如下：
    主  文
上訴駁回。
    理  由
一、公訴意旨略以：被告甲○○於民國92年12月4 日9 時許，在
    屏東縣內埔鄉○○村○○路段，其同居人丙○○經營之「02
    04」檳榔攤，經鄰居乙○○告知，獲知乙○○女友鄭淑芳所
    有之車號0870-FD 號自用小客車於是日5 時40分許，在屏東
    縣內埔鄉豐田村建中巷1 號前（乙○○住處）失竊，失主亟
    欲找回該車。其前曾犯竊盜罪，熟知贓車集團銷贓管道，乃
    委請「紅毛」等人尋找該車。嗣至同月23日，甲○○透過綽
    號「元仔」之「丁○○」（真實姓名、年籍不詳，待查）找
    到該失竊之車輛，竟與該「丁○○」共同基於意圖為自己不
    法之所有，先自不詳者處以不詳數額之對價買受該贓車（起
    訴書原記載「先自不詳者處收受該贓車」等語，已經檢察官
    於本院行準備程序時當庭更正，詳原審卷第27頁反面筆錄）
    ，再多次以電話或親自見面向乙○○告知該車已找到，惟須
    以現金20萬元贖回，恫嚇需儘速籌錢，否則無法取車。其後
    ，因乙○○無法籌足該款，許寶慶即佯以電話向對方討價還
    價，後以18萬元成交。贖金議定後，甲○○即於92年12月25
    日晚間約同乙○○至其住處，再於翌日凌晨1 時許，載同乙○○至屏東縣新園鄉五房村港口處，向「元仔」者拿取汽車
    鑰匙，後至屏東縣萬丹鄉萬大橋下，尋得並取回上開失竊車
    輛。取車之際，甲○○復向乙○○恐嚇稱：須在中午前交付
    贖金，否則會變成兄弟之事等語，致乙○○心生畏懼，即報
    警並假意籌款交付。嗣於92年12月26日15時許，甲○○約同
    乙○○，至屏東縣內埔鄉○○村○○路420 號交付贖款，於
    取得乙○○及鄭淑芳交付之部分贖金10,000元後，為埋伏之
    員警當場查獲。因認被告甲○○涉犯刑法第349 條第2 項之
    故買贓物罪及同法第346 條第3 項、第1 項之恐嚇取財罪未
    遂等罪嫌云云。
二、按犯罪事實應依證據認定，無證據不得認定其犯罪事實；不
    能證明被告犯罪者，應諭知無罪之判決，刑事訴訟法第154
    條、第301 條第1 項定有明文。又認定犯罪事實所憑之證據
    ，雖不以直接證據為限，間接證據亦包括在內，然而無論直
    接證據或間接證據，其為訴訟上之證明，須於通常一般之人
    均不致有所懷疑，而得確信其為真實之程度者，始得據為有
    罪之認定，倘其證明尚未達到此一程度，而有合理之懷疑存
    在而無從使事實審法院得有罪之確信時，即應由法院為諭知
    被告無罪之判決，最高法院76年臺上字第4986號著有判例可
    資參照。
三、本件公訴人認被告甲○○有犯刑法第349 條第2 項之故買贓
    物罪及同法第346 條第3 項、第1 項之恐嚇取財罪未遂等罪
    嫌，無非係以被告自白有帶被害人乙○○取回系爭失竊汽車
    並向乙○○索取贖車款等情不諱，且經證人乙○○、鄭淑芳
    證述屬實，復有贓物領具、屏東縣警察局車輛協尋受理報案
    單、尋獲單及扣案鑰匙、及被告甲○○使用之門號00000000
    00號行動電話之通聯紀錄等為論據。
四、訊據被告甲○○坦承受被害人乙○○之託取回系爭失竊汽車
    ，並向乙○○索取贖車款未遂等事實不諱，惟矢口否認有何
    故買贓物及恐嚇取財未遂等犯行，辯稱：乙○○來找我，說
    他的汽車失竊，要我幫忙找，願出價20萬元贖回，我才透過
    丁○○找到這輛車子，我就跟乙○○說車子找到了，這部車
    子是在我朋友丁○○的掌握中，丁○○要我轉告乙○○要他
    把錢準備好，乙○○就說他願意把錢交給我，讓我去轉交給
    丁○○，我就載乙○○去牽車。我跟乙○○講說不要讓事情
    變成兄弟事，我意思是說錢如果沒有給人家，不要連累到我
    ，不然兄弟會找我等語。
五、經查：
甲、程序方面：
（一）起訴書引為證明被告甲○○有前開指述犯罪事實之證據方
      法，就供述證據部分，因被告甲○○對其警、偵詢中自白
      之證據能力均不爭執，且無不法取供之情事，應認為有證
      據能力。
（二）另就證人乙○○、鄭淑芳於警詢中之證述，為被告以外之
      人於審判外所為之陳述，雖經被告甲○○於原審審理時，
      明示拒絕做本件認定事實之依據，但於本院準備程序中，
      當庭表示對於證據能力均不爭執，故應認為有證據能力。
（三）又非供述證據部分，包括卷附贓物領具、屏東縣警察局車
      輛協尋受理報案單、尋獲單、扣案鑰匙、被告甲○○使用
      之門號0000000000號行動電話之通聯紀錄，經查無可認為
      因違法或其他不當方式取得之證據，其證據能力復為被告
      甲○○所不爭執，應認得為本件認定事實之基礎。
乙、實體方面：
（一）前揭關於被害人乙○○因其女友鄭淑芳所有之車輛失竊，
      委由被告甲○○查知下落並帶同前往取回，被告甲○○並
      以須支付對方贖金為由，要求被害人乙○○交付上開款項
      之事實，除據被告甲○○自白及證人乙○○於原審審理時
      結證綦詳外，復有贓物領具、屏東縣警察局車輛協尋受理
      報案單、尋獲單各1 紙在卷可稽，並有扣案鑰匙1 把可資
      佐證，堪信為真。
（二）本件證人乙○○固曾因前揭時地被告甲○○對其說過諸如
      若未交付贖金，將成為兄弟之事等話語而心生畏懼，向警
      方報案，然其經原審於審理程序傳喚到庭作證時，不僅對
      被告甲○○當時所言之具體內容為何，究係針對證人乙○○並警告如不交付款項即將對其不利；抑或僅在叮囑其勿
      因失約而株連自己遭對方加害，未能明確指明，其經被告
      甲○○詰問時，猶自承確曾聽到被告甲○○於前開對話同
      時表示擔心對方知道自己經營店面之所在，會找上門等語
      （詳原審卷第52頁審理筆錄），適足徵被告甲○○當時所
      指因證人乙○○失信而將受不利益之人確為被告自己，而
      非乙○○。是本件除有其他積極事證可資證明者外，尚難
      認為被告甲○○對證人乙○○有恐嚇取財之犯行。
（三）上開系爭車輛自失竊至取回之過程，係由被告甲○○受證
      人乙○○之託而代為尋找並先行接洽後，由乙○○自行帶
      同友人1 名隨同甲○○前往向不詳姓名、性別、年籍之人
      取得鑰匙，旋共同轉往萬大橋下取回車輛等情，既已經證
      人乙○○於原審審理時結證在卷，依其所言及其他現有卷
      證，尚不足以認為被告甲○○於前揭時間帶同證人乙○○
      前往取車前，已經自己或利用他人占有或取得該車，遑論
      能證明被告甲○○有向他人購買或約定購買該車之行為。
（四）證人丙○○於本院95年5 月8 日審理時結證稱：「乙○○
      有委託甲○○幫他找車子，20萬元是否乙○○自己提出的
      ，甲○○沒有恐嚇乙○○，從頭到尾都是乙○○來找甲○○的。」、「乙○○的女友鄭淑芳0870-FD 汽車失竊之事
      ，是乙○○跑到我們開的『0204檳榔攤』說他的車子失竊
      ，要我們幫他找車，他說他願意出20萬元，只要將汽車找
      回來就好了。」、「至於綽號『紅毛』『元仔』之人，我
      有聽過，以前應該有見過，但是不常見，不記得了，大約
      36 歲 左右，他真正姓名為何，我不知道。我只知道被告
      透過『元仔』找乙○○失竊的車子而已，至於『元仔』的
      真實姓名我不知道。他們取回失竊汽車的事情我知道，汽
      車鑰匙是『元仔』交給甲○○的。」、「（被告有沒有向
      乙○○恐嚇說須在中午以前交付贖金，否則會變成兄弟之
      事等語？）被告沒有向乙○○恐嚇，當時我也在場，甲○○說已經跟人家說好，今日要付錢給別人，乙○○來了以
      後，拿1 萬元給甲○○，甲○○不要，乙○○就硬塞給甲○○，後來乙○○就說要去領錢，結果沒有回來，警察就
      來了。」等語（見本院卷第33頁至第34頁），可見本件係
      被害人乙○○拜託被告代為尋找失車，表示願以20萬元贖
      回無誤。
（五）本院依據被告供述有關「丁○○」之年齡、住處等資料，
      查得丁○○之戶籍及前科資料，然證人丁○○經本院傳喚
      未到庭，且查其因另犯竊盜案，經本院於91年3 月18日以
      90年上訴字第1837號判決判處有期徒刑1 年，刑前強制工
      作3 年確定，尚未到案執行，業經臺灣屏東地方法院檢察
      署於91年7 月31日發佈通緝，有臺灣高等法院被告前案記
      錄表在本院卷足憑，故證人丁○○縱使拘提亦不可能拘提
      到案，可見證人丁○○確實與竊盜有某種程度之關係，因
      此被告所辯，尚非憑空捏造，子虛烏有。
（六）綜上所述，被告前開所辯，應屬可採，從而公訴人所持之
      前開論據，均無法採為認定被告犯罪之證據；此外，本院
      復查無其他積極證據足資證明被告有何故買贓物及恐嚇取
      財未遂之犯行，被告被訴故買贓物及恐嚇取財未遂罪自屬
      不能證明。是公訴意旨以被告甲○○涉犯故買贓物及恐嚇
      取財未遂罪嫌，應認為均不能證明，揆諸前開法條規定及
      判例意旨，自應諭知被告甲○○為無罪之判決。
六、原審以不能證明被告甲○○犯故買贓物及恐嚇取財未遂罪，
    而為被告無罪之諭知，經核並無違誤。檢察官上訴意旨，以
    被告與丁○○究竟是以何種意思聯繫來持有系爭車輛，實為
    本件之重點，有傳訊丁○○之必要，以及證人乙○○於原審
    時結證稱：被告拿鑰匙的時候好像是說如果我不給錢，他同
    居人丙○○的店會被砸毀等語，是在被告在旁之情形下所述
    ，原審顯然未注意證人乙○○之證詞將受干擾，無法暢所欲
    言等為由，指摘原判決不當云云。然查：(一)證人丁○○經本
    院傳喚未到庭，因此被告與丁○○究竟是以何種意思聯繫來
    持有系爭車輛，不得而知，但被害人乙○○確實拜託被告代
    為尋找失竊汽車，且表示願以20萬元代價贖回，被告始透過
    丁○○找到該系爭汽車無誤，因此本件現有之資料並無證據
    足資證明系爭汽車係被告故買後再找被害人乙○○索取贖車
    款，應可認定，至證人丁○○為何持有系爭汽車，因其未到
    庭，故無從知悉，然20萬元既為被害人乙○○自己所開價，
    且因其拜託被告代為尋找，不論被告是否從中得到利益，被
    告之行為均與故買贓物、恐嚇取財之構成要件不合。(二)證人
    乙○○於原審作證之初，審判長已就被告在場其是否可以自
    由陳述，來詢問證人乙○○之意見，證人乙○○表示可以等
    情（見原審卷第50頁），故原審時證人乙○○之證詞，並無
    證據證明係因被告在旁心理受壓制而為不實之證述，因此公
    訴人以此作為上訴理由，尚嫌無據。是公訴人上訴，為無理
    由，應予駁回。
據上論斷，應依刑事訴訟法第368 條，判決如主文。
本案經檢察官張其主到庭執行職務。
中    華    民    國    95    年    6     月    1     日
                  刑事第二庭    審判長法  官  林正雄
                                      法  官  陳啟造
                                      法  官  黃壽燕
以上正本證明與原本無異。
本判決不得上訴。
中    華    民    國    95    年    6     月    1     日
                                      書記官  王婉蓉


司法院資訊處製作；財團法人民間司法改革基金會備份。
